臺灣彰化地方法院刑事判決　　　　　　 100年度訴字第1157號
公　訴　人　臺灣彰化地方法院檢察署檢察官
被　　　告　陳順傑
選任辯護人　黃建閔律師
上列被告因毒品危害防制條例案件，經檢察官提起公訴（100 年
度偵字第7259號），本院判決如下：
    主    文
陳順傑販賣第二級毒品，處有期徒刑年捌月，販賣第二級毒品
所得新臺幣仟元沒收，如全部或一部不能沒收時，以其財產抵
償之，扣案之BENQ牌行動電話壹支（含門號0000000000號SIM 卡
壹張）沒收之。又販賣第二級毒品，處有期徒刑年拾月，販賣
第二級毒品所得新臺幣伍仟伍佰元沒收，如全部或一部不能沒收
時，以其財產抵償之，扣案之BENQ牌行動電話（含門號00000000
00號SIM 卡壹張）、SAMSUNG 牌行動電話（含門號0000000000號
SIM 卡壹張）各壹支，均沒收。應執行有期徒刑肆年貳月，販賣
第二級毒品所得共新臺幣捌仟伍佰元沒收之，如全部或一部不能
沒收時，以其財產抵償之。扣案之BENQ牌行動電話（含門號0000
000000號SIM 卡壹張）、SAMSUNG 牌行動電話（含門號00000000
00號SIM 卡壹張）各壹支，均沒收。
    犯罪事實
一、陳順傑明知甲基安非他命係毒品危害防制條例所列管之第2
    級毒品，不得非法持有及販賣，竟意圖營利，分別為下列犯
    行：
  (一)基於販賣第2 級毒品甲基安非他命之犯意，於民國100 年7
    月7 日下午5 時59分01秒、同日下午6 時06分07秒，以其所
    有之BENQ牌、插用門號0000000000號SIM 卡之行動電話與曾
    俊雄使用之門號0000000000號行動電話聯絡毒品甲基安非他
    命買賣事宜後，於同日18時06分07秒通話後，在陳順傑位於
    彰化縣彰化市○○街195 巷18號住處外，以一手交錢一手交
    貨之方式，將重量4 分之1 錢之毒品甲基安非他命1 小包以
    新臺幣（下同）3,000 元之價格販賣予曾俊雄，得款3,000
    元。
  (二)基於販賣第2 級毒品甲基安非他命之犯意，於100 年7 月17
    日下午5 時25分09秒、5 時25分32秒、5 時44分31秒，以其
    所有之上開BENQ牌、插用門號0000000000號SIM 卡之行動電
    話與曾俊雄使用之上開門號行動電話聯絡毒品甲基安非他命
    交易事宜後，由曾俊雄先於100 年7 月17日下午至陳順傑上
    開住處，交付購買毒品甲基安非他命之款項5,500 元予陳順
    傑（實際交付6,000 元，陳順傑需返還曾俊雄500 元），於
    同年7 月18日凌晨0 時25分03秒、上午6 時54分47秒，陳順
    傑再以其所有之SAMSUNG 牌、插用門號0000000000號SIM 卡
    之行動電話與曾俊雄使用之上開門號行動電話傳簡訊聯絡見
    面一事，嗣於同年7 月18日下午6 時許，曾俊雄前往陳順傑
    上開住處，陳順傑再將重量約半錢之毒品甲基安非他命2 小
    包交付予曾俊雄，以此方式販賣毒品甲基安非他命2 小包予
    曾俊雄，得款5,500 元。
  (三)嗣經檢察官對門號0000000000號、0000000000號行動電話實
    施通訊監察而查悉上情，並經警於100 年8 月16日上午6 時
    15分許，持搜索票前往陳順傑位於彰化縣彰化市○○街195
    巷18號之住處執行搜索，扣得其所有供毒品交易聯絡所用之
    BENQ牌行動電話1 支（含門號0000000000號SIM 卡1 張）及
    SAMSUNG 牌行動電話1 支（含門號0000000000號SIM 卡1 張
    ）。
二、案經彰化縣警察局彰化分局報告臺灣彰化地方法院檢察署檢
    察官偵查起訴。
    理    由
一、關於證據能力方面：
  (一)按被告以外之人於偵查中向檢察官所為之陳述，除顯有不可
    信之情況者外，得為證據，刑事訴訟法第159 條之1 第2 項
    定有明文。證人曾俊雄於檢察官偵查中具結後所為之陳述，
    因檢察官原則上均能遵守法律規定，不致違法取供，且其於
    偵查中向檢察官所為之陳述，又無顯不可信之情況，揆諸前
    開規定，證人曾俊雄於偵查中向檢察官所為業已具結之陳述
    ，自得作為證據使用。
  (二)次按刑事訴訟法第165 條之1 第2 項規定：錄音可為證據者
    ，審判長應以適當之設備，顯示聲音、影像、符號或資料，
    使當事人、代理人、辯護人或輔佐人辨認或告以要旨，乃就
    新型態證據之調查方法所為之規定。而所謂以適當之設備，
    顯示聲音，通常以勘驗為之，重在辨別錄音聲音之同一性，
    兼及錄音內容之真實性。偵查犯罪機關依法定程序監聽之錄
    音，應認該監聽所得之錄音帶或光碟，始屬調查犯罪所得之
    證據，但依據監聽錄音結果而製作之通訊監察譯文，乃該監
    聽錄音內容之顯示，此為學理上所稱之派（衍）生證據，屬
    於文書證據之一種。於被告或訴訟關係人對其譯文之真實性
    發生爭執或有所懷疑時，法院固應依刑事訴訟法第165 條之
    1 第2 項之規定勘驗該監聽之錄音帶踐行調查證據之程序，
    以確認該錄音聲音是否為本人及其內容與通訊監察譯文之記
    載是否相符；然如被告或訴訟關係人對其監聽錄音之譯文真
    實性並不爭執，則顯無辨認其錄音聲音之調查必要性（最高
    法院96年度臺上字第1869號判決意旨參照）。本案針對門號
    0000000000號、0000000000號行動電話所為之監聽錄音，為
    經本院核發通訊監察書，有詳載案由、監察電話及時間之通
    訊監察書、電話附表等在卷可參（本院卷第38至41頁），其
    監聽錄音之蒐證程序合法，且被告於本院審理時，表示該等
    通訊監察譯文係其與證人曾俊雄之對話內容無訛（本院卷第
    27頁反面至第28頁、第209 至210 頁反面），並經檢察官、
    被告均明示同意作為證據使用（本院卷第27頁、第186 頁反
    面、第213 頁反面），本院審酌上開通訊監察譯文與被告有
    無各次販賣毒品甲基安非他命犯行之待證事實具有關連性，
    及其作成時之情況，認為以之作為證據應屬適當，依刑事訴
    訟法第159 條之5 規定，具有證據能力。
  (三)又刑事訴訟法第159 條之4 規定，可作為證據之文書有：一
    、除顯有不可信之情況外，公務員職務上製作之紀錄文書、
    證明文書。二、除顯有不可信之情況外，從事業務之人於業
    務上或通常業務過程所須製作之紀錄文書、證明文書。三、
    除前二款之情形外，其他於可信之特別情況下所製作之文書
    。查門號0000000000號、0000000000號行動電話之通聯紀錄
    ，係電信業者為計算電話通話費用，而以電信業者管控之電
    腦設備逐筆紀錄通話門號之通話日期、時間長短、通話對方
    門號（即發話方、受話方與發簡訊）、通話地點所在之最近
    基地台位置等。上開門號通聯紀錄，顯非為訴訟上之特定目
    的而製作，而係屬於通常業務過程中不間斷之規律性、機械
    性記載，自屬於從事業務之人於業務上或通常業務過程所須
    製作之紀錄文書，核無顯不可信之情況，且與本案之犯罪事
    實具有關聯性，均具有證據能力。
  (四)末按關於非供述證述，並無傳聞法則規定之適用，該非供述
    證據如非出於違法取得，並已依法踐行調查程序，即不能謂
    無證據能力（最高法院97年度臺上字第1401號、6153號判決
    要旨參照）。查本判決後開所引用之非供述證據，並無證據
    證明係實施刑事訴訟程序之公務員違背法定程序所取得，且
    檢察官及被告、辯護人等人對此部分均未表示無證據能力，
    自應認均具有證據能力。
二、認定犯罪事實所憑之證據及理由：
  (一)上揭犯罪事實，業據被告陳順傑坦承不諱，且經證人即向被
    告購買毒品甲基安非他命之曾俊雄於偵查中證述明確，其證
    稱：門號0000000000號行動電話與門號0000000000號行動電
    話於100 年7 月7 日下午5 時59分01秒、6 時06分07秒之通
    訊監察譯文，內容是當時我去被告彰化市陽明國中附近的住
    處向被告購買3,000 元安非他命，被告拿安非他命給我，我
    拿現金3,000 元給他。100 年7 月17日下午5 時25分09秒、
    5 時25分32秒、5 時44分31秒的簡訊及通訊監察譯文，內容
    是因為被告現金不夠，所以我當日下午去他住處找他，我先
    拿6,000 元現金給他，隔天100 年7 月18日我下班後才過去
    他住處拿安非他命，被告給我2 小包安非他命，100 年7 月
    18日下午6 時57分07秒的通訊監察譯文，內容是因為我發現
    他給我的安非他命數量短少，所以我才跟被告說他有動過腳
    手，「175 」是指1.75公克，被告跟我說有1.75公克，但是
    我目測覺得不到1.75公克，毒品價格5,500 元，我前一天拿
    6,000 元給他，他說他忘記找500 元給我等語（偵卷第19頁
    反面至第20頁），並有被告所持用門號0000000000號行動電
    話與證人曾俊雄所持用門號0000000000號行動電話於100 年
    7 月7 日下午5 時59分01秒、6 時06分07秒、同年7 月17日
    下午5 時25分09秒、5 時25分32秒、5 時44分31秒之通訊監
    察譯文；被告所持用門號0000000000號行動電話與證人曾俊
    雄所持用之上開門號行動電話於100 年7 月18日凌晨0 時25
    分03秒、上午6 時54分47秒、下午6 時57分07秒之通訊監察
    譯文在卷可稽（本院卷第35至37頁、警卷第58頁反面），此
    外，並有門號0000000000號、0000000000號行動電話與門號
    0000000000號行動電話於上開通話、簡訊時間之通聯紀錄（
    本院卷第52、57頁、第107 至108 頁）及扣案之BENQ牌行動
    電話1 支（含門號0000000000號SIM 卡1 張）、SAMSUNG 牌
    行動電話1 支（含門號0000000000號SIM 卡1 張）可證，足
    認被告之自白與事實相符，堪可採信。至證人曾俊雄於證述
    過程中，對於其向被告所購得之第2 級毒品雖均稱為「安非
    他命」，惟被告於本院審理時供稱：（審判長問：到底是安
    非他命還是甲基安非他命？）是甲基安非他命等語（本院卷
    第208 頁），而安非他命與甲基安非他命為不同種類之第2
    級毒品，依本院職務上所知，國內安非他命非常少見，目前
    實務上所遇到多為甲基安非他命，故認證人曾俊雄所稱之「
    安非他命」應為「甲基安非他命」之誤，被告於犯罪事實欄
    一之(一)、(二)所販賣之毒品種類應均為「甲基安非他命」，而
    非「安非他命」，附此敘明。
  (二)按甲基安非他命係毒品危害防制條例第2 條第2 項第2 款所
    定之第2 級毒品，物稀價昂，其持有販賣者，政府查緝甚嚴
    ，苟非有利可圖，當不願甘冒法律制裁之風險，而予販賣；
    又按販賣毒品乃違法行為，非可公然為之，亦無公定價格，
    容易分裝並增減份量，而每次買賣之價量，輒因買賣雙方關
    係之深淺、資力、需求量及對行情之認知、來源是否充裕、
    查緝是否嚴緊、購買者被查獲時供出購買對象之風險評估等
    因素，而異其標準，非可一概而論，而販賣毒品之利得，除
    被告坦承犯行或價量俱臻明確外，委難察得實情，販賣之人
    從價差或量差中牟利之方式雖異，其意圖營利之販賣行為則
    同一，職是之故，即使未經查得實際販賣之利得，但除非別
    有事證，足認係按同一價量委買或轉售，確未牟利外，尚難
    執此遽認非法販賣之證據有所未足，而諉無營利之意思，或
    阻卻販賣犯行之追訴（最高法院87年度臺上字第3164號判決
    參照）。本件被告自承其販賣3,000 元、5,500 元的甲基安
    非他命予曾俊雄，都可以賺500 元等語（本院卷第211 頁）
    ，復參以被告既係販賣毒品之人，其取得毒品甲基安非他命
    之成本需費不貲，且被告與購毒者曾俊雄之間，並無特殊關
    係或特別深厚之交情，自無平價轉讓毒品自負風險之理，是
    被告具有販賣毒品甲基安非他命藉以營利之意圖甚明。
  (三)綜上所述，足認被告自白與事實相符，堪可採信。本件事證
    明確，被告犯罪事實欄一之(一)、(二)所示2 次販賣毒品甲基安
    非他命之犯行均堪認定，應依法論科。
三、論罪科刑部分：
  (一)按甲基安非他命為毒品危害防制條例第2 條第2 項第2 款所
    定之第2 級毒品，不得非法持有、販賣，核被告於犯罪事實
    欄一之(一)、(二)所為，均係犯毒品危害防制條例第4 條第2 項
    之販賣第2 級毒品罪。
  (二)被告各次販賣毒品甲基安非他命時，其持有毒品甲基安非他
    命之低度行為，應分別為各次販賣之高度行為所吸收，均不
    另論罪。
  (三)被告所犯上開2 罪，其犯意各別，販賣之時間亦不相同，應
    分論併罰。
  (四)按毒品危害防制條例第17條第2 項規定，犯同條例第4 條至
    第8 條之罪於偵查及審判中均自白者，減輕其刑。查被告於
    100 年8 月16日偵查中供稱：門號0000000000號行動電話與
    門號0000000000號行動電話於100 年7 月17日下午5 時25分
    09秒、5 時25分32秒、5 時44分31秒之簡訊及通訊監察譯文
    是我要買安非他命錢不夠，要跟他借6,000 元，我也有賣給
    他，他是先拿錢放我這裡，我就老實跟他講我要拿東西，錢
    不夠，東西拿回來，再賣給他，他拿6,000 元給我，隔天我
    拿給他半錢的安非他命（筆錄稱「安非他命」應為「甲基安
    非他命」之誤，理由同前），他找我買過2 次，後來500 元
    有找他等語（偵卷第55頁反面），已承認有2 次販賣毒品甲
    基安非他命予證人曾俊雄；於起訴後，在本院進行準備程序
    及審理時，對於犯罪事實欄一之(一)、(二)所列2 次販賣毒品甲
    基安非他命犯行均自白犯罪，有本院100 年9 月14日準備程
    序筆錄、同年11月3 日審判筆錄在卷可資佐證（本院卷第25
    頁反面至第26頁、第208 至211 頁），故認被告犯罪事實欄
    一之(一)、(二)所示2 次販賣毒品甲基安非他命犯行，於偵查及
    審判中均有自白，均依毒品危害防制條例第17條第2 項規定
    ，減輕其刑。
  (五)又被告雖主張其有供出毒品來源王揚，其已被查獲等語（
    本院卷第27頁反面），辯護人並認：通訊監察譯文其實看不
    出來王揚有無賣毒品給被告，而是承辦員警詢問被告後，
    被告才坦承，有助於查獲王揚，希望能從寬認定等語。惟
    經本院傳喚證人即承辦員警鄭程嘉到庭作證，其證稱：我們
    查獲王揚的時候，他否認有販毒行為，被告第一時間也是
    否認，可是我們監聽發現他們之間是有買賣的關係，王揚
    有販賣給被告，可是被告也沒有供出他的毒品來源是向誰買
    的，所以我們才借提被告做第2 次筆錄，在被告還沒有指證
    他的毒品來源是王揚之前，我們從通訊監察譯文就知道被
    告有向王揚買毒品，從100 年5 月12日晚上10時48分52秒
    的通話內容開始懷疑被告在跟王揚買毒品，同年5 月16日
    中午12時13分這通也是被告要跟王揚購買毒品，王揚的
    警詢筆錄沒有問到販賣給被告的部分，是因為怕作業上來不
    及移送，所以筆錄就針對藥腳有坦承向王揚購買毒品的部
    分先問而已，後來檢察官指示就王揚賣給被告的部分提訊
    被告，借訊之後被告才坦承等語（本院卷第205 至207 頁）
    ，並有警員鄭程嘉出具之職務報告及門號0000000000號行動
    電話與門號0000000000號行動電話於100 年5 月12日晚上10
    時48分52秒、同年5 月16日中午12時13分01秒、同年5 月21
    日下午2 時55分27秒、同年5 月23日下午5 時55分34秒、同
    年6 月11日晚上11時23分32秒之通訊監察譯文、該案通訊監
    察書在卷足憑（本院卷第159 至169 頁、第260 至261 頁反
    面），是於被告供出其毒品來源為王揚之前，偵查犯罪之
    公務員警員已有確切之證據，足以合理之懷疑被告販賣毒品
    之來源為王揚，則嗣後之破獲王揚與被告之「供出毒品
    來源」間，即欠缺先後且相當的因果關係，自不得適用上開
    規定予以減刑（最高法院97年度臺上字第1475號判決意旨參
    照）。
  (六)爰審酌被告明知毒品甲基安非他命具有成癮性，服用後會產
    生依賴性，且戒解不易，竟為圖一己之私利，販賣毒品甲基
    安非他命予他人施用，危害社會治安不輕，及其各次販賣毒
    品之數量、所得等一切情狀，分別量處如主文所示之刑，並
    定其應執行之刑。
  (七)關於沒收部分：
    1.按毒品危害防制條例第19條第1 項規定：犯第4 條至第9
      條、第12條、第13條或第14條第1 項、第2 項之罪者，其
      供犯罪所用或因犯罪所得之物，均沒收之，如全部或一部
      不能沒收時，追徵其價額或以其財產抵償之。本件被告於
      犯罪事實欄一之(一)、(二)所示各次販賣毒品甲基安非他命所
      得之財物（分別為3,000 元、5,500 元，合計8,500 元）
      ，雖未扣案，仍應依毒品危害防制條例第19條第1 項之規
      定，分別於各罪刑項下宣告沒收之，如全部或一部不能沒
      收時，均以其財產抵償之。
    2.扣案之BENQ牌行動電話（含門號0000000000號SIM 卡1 張
      ）及SAMSUNG 牌行動電話（含門號0000000000號SIM 卡1
      張）各1 支，均係被告所有之物，已據被告供明在卷（本
      院卷第186 頁、第209 頁反面至第210 頁），上開BENQ牌
      行動電話1 支，係供被告於犯罪事實欄一之(一)、(二)販賣毒
      品甲基安非他命犯行聯絡交易所用之物，應依毒品危害防
      制條例第19條第1 項之規定，於犯罪事實欄一之(一)、(二)各
      次販賣第2 級毒品罪名下均宣告沒收。至上開SAMSUNG 牌
      行動電話1 支，則係供被告於犯罪事實欄一之(二)販賣毒品
      甲基安非他命犯行聯絡所用之物，應依同條項之規定，於
      犯罪事實欄一之(二)所示販賣第2 級毒品罪名下宣告沒收之
      。
  (八)末按有犯罪之習慣或因遊蕩或懶惰成習而犯罪者，於刑之執
    行前，令入勞動場所，強制工作，刑法第90條第1 項固有明
    文。然保安處分係針對受處分人將來之危險性所為之處置，
    以達教化、治療之目的，為刑罰之補充制度。我國現行刑法
    採刑罰與保安處分雙軌制，係在維持行為責任之刑罰原則下
    ，為協助行為人再社會化之功能，以及改善行為人潛在之危
    險性格，期能達成根治犯罪原因、預防犯罪之特別目的。是
    保安處分中之強制工作，旨在對欠缺正確工作觀念或無正常
    工作因而習慣犯罪者，強制其從事勞動，學習一技之長及正
    確之謀生觀念，使其日後重返社會，能適應社會生活。刑法
    第90條第1 項規定對於「有犯罪之習慣或因遊蕩或懶惰成習
    而犯罪者」之宣付強制工作處分，即係本於保安處分應受比
    例原則之規範，使保安處分之宣告，與行為人所為行為之嚴
    重性、行為人所表現之危險性及對於行為人未來行為之期待
    性相當之意旨而制定，由法院視行為人之危險性格，決定應
    否令入勞動處所強制工作，以達預防之目的（司法院大法官
    釋字第471 號、第528 號解釋理由參照）。起訴意旨以被告
    有多次販賣毒品之犯行，顯有犯罪習慣，請求依刑法第90條
    第1 項規定諭知於刑之執行前，令入勞動場所強制工作。然
    刑法上之習慣犯，必須有具體之事實，足資證明行為人有犯
    罪之惡習及慣行，且有犯罪習慣者係指對於犯罪已為日常之
    惰性行為，習慣犯係視犯罪為一種習性，查被告販賣第2 級
    毒品甲基安非他命之犯行，雖危害社會治安不輕，惟其販賣
    之次數僅有2 次，依其犯罪情節，尚難認有犯罪習慣或因遊
    蕩、或因懶惰成習而犯罪之情形，況改正被告犯罪之有效方
    法，應於提供其適當之更生保護、就業機會及社會扶助等，
    並非僅有執行強制工作之保安處分一途，依上揭規定與說明
    ，本院認為對被告處予如主文所示之刑罰，即為已足，尚無
    宣告於刑之執行前，令被告入勞動場所強制工作之必要，併
    此敘明。
據上論斷，應依刑事訴訟法第299 條第1 項前段，毒品危害防制
條例第4 條第2 項、第17條第2 項、第19條第1 項，刑法第11條
、第51條第5 款，判決如主文。
本案經檢察官張嘉宏到庭執行職務。
中    華    民    國   100    年    11    月    17    日
                  刑事第八庭    審判長法  官  游秀雯
                                      法  官  江彥儀
                                      法  官  王素珍
以上正本證明與原本無異。
如不服本判決應於收受判決後10日內向本院提出上訴書狀，並應
敘述具體理由；其未敘述上訴理由者，應於上訴期間屆滿後20日
內向本院補提理由書（均須按他造當事人之人數附繕本）「切勿
逕送上級法院」。
中    華    民    國   100    年    11    月    17    日
                                     書記官  廖春慧
附錄本案論罪科刑法條：
毒品危害防制條例第4條
製造、運輸、販賣第一級毒品者，處死刑或無期徒刑；處無期徒
刑者，得併科新臺幣 2 千萬元以下罰金。
製造、運輸、販賣第二級毒品者，處無期徒刑或 7 年以上有期
徒刑，得併科新臺幣 1 千萬元以下罰金。
製造、運輸、販賣第三級毒品者，處 5 年以上有期徒刑，得併
科新臺幣 7 百萬元以下罰金。
製造、運輸、販賣第四級毒品者，處 3 年以上 10 年以下有期
徒刑，得併科新臺幣 3 百萬元以下罰金。
製造、運輸、販賣專供製造或施用毒品之器具者，處 1 年以上
7 年以下有期徒刑，得併科新臺幣 1 百萬元以下罰金。
前五項之未遂犯罰之。